ACORDAO-COMPLETO-2519103

ACÓRDÃO 2896/2021 ATA 47/2021 - PLENÁRIO

VISTOS, relatados e discutidos estes autos de Solicitação do Congresso Nacional encaminhada pelo Presidente da Comissão de Fiscalização Financeira e Controle tendo por objeto o atendimento da Proposta de Fiscalização e Controle (PFC) 13, de 2021, de autoria da Deputada Federal Adriana Ventura e outros deputados;
ACORDAM os Ministros do Tribunal de Contas da União, reunidos em Sessão do Plenário, ante as razões expostas pelo Relator, em:
9.1. conhecer da presente Solicitação do Congresso Nacional por preencher os requisitos de admissibilidade previstos nos artigos 4º, inciso I, alínea 'b', da Resolução-TCU 215/2008, e 232, inciso III, do Regimento Interno do TCU;
9.2. fixar o prazo de 180 (cento e oitenta dias) para o atendimento da presente SCN, nos termos do estabelecido nos arts. 14, inciso I, e 15, inciso II, da Resolução - TCU 215/2008;
9.3. autorizar, com fulcro nos arts. 157 e 187 do RITCU, a realização das diligências sugeridas pela Selog na instrução que integra a peça 9, para que, no prazo de até 15 (quinze) dias, contados do recebimento das respectivas comunicações processuais, as unidades jurisdicionadas mencionadas encaminhem os documentos, informações e/ou esclarecimentos requeridos;
9.4. enviar cópia desta deliberação à Presidência da Comissão de Fiscalização Financeira e Controle da Câmara dos Deputados (CFFC/CD) .

Solicitação do Congresso Nacional em que se requer a realização de ato de fiscalização e controle para verificar a efetiva aplicação dos recursos transferidos para execução de contratos específicos.

não há.

3. Interessados/Responsáveis: não há.

13.1. Ministros presentes: Ana Arraes (Presidente), Walton Alencar Rodrigues, Benjamin Zymler, Aroldo Cedraz (Relator), Raimundo Carreiro, Bruno Dantas, Vital do Rêgo e Jorge Oliveira.
13.2. Ministros-Substitutos presentes: Augusto Sherman Cavalcanti, Marcos Bemquerer Costa, André Luís de Carvalho e Weder de Oliveira.

ACORDAO-COMPLETO-2531703

Acórdão 1466/2022 - Plenário

AROLDO CEDRAZ

Transcrevo a seguir instrução elaborada pela Secretaria de Controle Externo de Aquisições Logísticas (peça 9) , que contou com a anuência do dirigente da unidade técnica (peça 10) .
"INTRODUÇÃO
1.	Trata-se de Solicitação do Congresso Nacional tendo por objeto o atendimento da Proposta de Fiscalização e Controle (PFC) 13, de 2021 (peça 3) , de autoria da Deputada Federal Adriana Ventura e outros, propondo que seja realizado "ato de fiscalização e controle para verificar a efetiva aplicação dos recursos transferidos para execução de contratos específicos".
2.	A proposta de fiscalização descrita no item anterior desta instrução resultou no Relatório Prévio no âmbito da Comissão de Fiscalização Financeira e Controle (CFFC) da Câmara dos Deputados, constante da peça 2, que solicita a adoção, pelo Tribunal de Contas da União, das medidas que esta Corte entender pertinentes com o propósito de verificar a aplicação dos recursos federais utilizados nos contratos indicados no âmbito de nove unidades jurisdicionadas vinculadas ao Ministério da Saúde constantes da tabela à peça 2, p. 1-2.
EXAME DE ADMISSIBILIDADE
3.	Os artigos 4º, inciso I, alínea 'b', da Resolução-TCU 215/2008, e 232, inciso III, do Regimento Interno do TCU, conferem legitimidade ao presidente da Comissão de Fiscalização Financeira e Controle da Câmara dos Deputados (peça 1) para solicitar informações e fiscalizações. Assim, é legítima a autoridade solicitante, cabendo o conhecimento do expediente como Solicitação do Congresso Nacional.
EXAME TÉCNICO
4.	O Relatório Prévio (peça 2) descreve, de forma sucinta, 18 procedimentos de compras/contratações realizados por nove unidades jurisdicionadas distintas, sem maior delimitação das modalidades de contratação empregadas.  No entanto, verificou-se que esses procedimentos se referem a aquisições realizadas por meio de dispensas de licitação, conforme informações obtidas em pesquisa no Diário Oficial da União (DOU) . A tabela anexa a esta instrução detalha os procedimentos de dispensa de licitação e as descrições resumidas dos respectivos objetos e valores contratados. Cumpre observar que algumas dessas dispensas de licitação resultaram em mais de um contrato.
5.	Com respeito a possível ocorrência de sobrepreço, o Relatório Prévio apresentado declara, mediante considerações sucintas sobre metodologia e fontes de referência empregadas e sem maior detalhamento dos elementos levantados, que foram consideradas para a comparação de preços as aquisições com valores 35% superiores ao valor médio de aquisições homologadas no período de pandemia, que envolveram itens idênticos ou similares e que foram adquiridos com a mesma unidade de fornecimento e em quantidades similares (peça 2, p. 4) . 
6.	Cabe destacar que as descrições dos objetos constantes da peça 2 são resumidas, não fazendo menção às características/especificações dos bens adquiridos por meio dos procedimentos relatados. Essa questão é relevante ao se considerar que as características/especificações podem alterar o preço final do bem e confirmar, ou não, a validade das inferências apresentadas. Vale destacar que a ausência de descrições exatas impediu a verificação prévia de preços praticados no segundo semestre de 2020, considerando, inclusive, possíveis variações de preços provocadas pela pandemia causada pelo Coronavírus-19 (Sars-CoV-2) , apesar do momento mais crítico de desabastecimento inicial de produtos de uso emergencial e maior observância de oscilações de preços de mercado, com risco elevado de sobrepreço e realização de pagamentos sem contraprestação contratual adequada, ter ocorrido nos meses de março a maio de 2020.
7.	Diante da ausência das descrições detalhadas dos objetos dos procedimentos descritos na peça 2 e necessária identificação dos respectivos códigos constantes do Catálogo de Materiais (Catmat) do Sistema Integrado de Administração de Serviços Gerais (Siasg) ou do catálogo de códigos da Agência Nacional de Vigilância Sanitária (Anvisa) , com vistas a otimizar o tempo e precisão de pesquisa atinente à quantidade apontada de 18 procedimentos de compras distintos, realizou-se consulta ao DOU, objetivando identificar previamente as referidas informação a partir dos elementos publicados quanto a tais procedimentos. Para tanto, foram consideradas as seguintes informações: identificação da unidade jurisdicionada e correspondente Uasg, nome da empresa contratada, número de identificação do procedimento e valor contratado.
8.	A partir dessas informações obtiveram-se as publicações dos extratos de dispensa de licitação e cinco contratos resultantes de dispensas de licitações relatadas à peça 2. No entanto, conforme já destacado, não foi possível obter, em análise sumária, as descrições exatas dos objetos das aquisições e acesso aos respectivos processos administrativos (via Sistema Eletrônico de Informações - SEI ou equivalente) , em regra executados no âmbito das unidades jurisdicionadas, valendo destacar que essa análise resultou na constatação de 23 aquisições mediante dispensa de licitação (peça 8) .
9.	No que toca às descrições exatas dos objetos, entende-se que são relevantes para fins de comparação de preços com outros certames ou mesmo outras dispensas de licitação, considerando que há diversos tipos de um mesmo produto com a mesma descrição - por exemplo, o objeto 'Azitromicia 500mg', adquirido pelo Departamento de Logística em Saúde/Ministério da Saúde/Secretaria Executiva (Dispensa de Licitação 167/2020 - ver tabela anexa a esta instrução) . É possível verificar que a descrição desse objeto não informa se esse medicamento foi adquirido na forma injetável, suspensão oral ou em comprimido. Essa informação é relevante, considerando que as características do medicamento permitem definir o produto específico e o correspondente preço de mercado. 
10.	Verificou-se também a revogação da Dispensa 177/2020 (peça 8, p. 24) que seria realizada pelo Hospital Federal dos Servidores do Estado (ver tabela anexa a esta instrução) , não havendo informação acerca de outro procedimento em substituição.
11.	Constatou-se, além da questão da insuficiência de informações quanto à descrição dos objetos, a ocorrência de divergências entre as informações quanto a preços constantes da peça 2 e as informações quanto as contratações realizadas. Essas observações constam da tabela anexa a esta instrução.
12.	Portanto, em que pese a existência de fundadas dúvidas a respeito da regularidade das aquisições realizadas por dispensa de licitação, considera-se relevante buscar obter informações nos respectivos processos administrativos das unidades jurisdicionadas que os promoveram, o que permitiria, por exemplo, efetuar posterior cruzamento com bases de dados de contratos administrativos similares quanto ao objeto, local e período de realização, com efetiva possibilidade de obtenção de informações adicionais conclusivas junto às referidas unidades jurisdicionadas contratantes, razão pela qual encaminha-se proposta de realização de diligências específicas a essas unidades, para obtenção das seguintes informações:
	a) concessão de acesso externo integral ao processo eletrônico de contratação (via SEI ou sistema equivalente empregado) , observando, para isso, o seguinte:
	a.1) designar pessoa, bem como eventual substituto, informando nome, função/cargo, e-mail e telefone de contato, com competência para conceder, no âmbito do SEI ou sistema eletrônico empregado, autorização para acesso externo a servidor deste Tribunal a ser oportunamente designado para a instrução dos autos;
	a.2) em caso de não utilização de processo na forma eletrônica, envio de cópia integral dos autos do processo de contratação e pagamento relacionado;
	b) descrição detalhada do objeto, com identificação clara dos códigos Catmat e/ou Anvisa dos materiais contratados;
	c) justificativa do valor contratado, com respectivos procedimentos de pesquisa de preços realizados;
	d) justificativa da dispensa de licitação, se adotada;
	e) cópia do contrato ou instrumento formal de aquisição assinado;
	f) situação atual da aquisição, com informação dos valores despendidos;
	g) justificativa para aquisição do objeto, caso não conste do processo administrativo pertinente;
	h) pareceres e outros documentos relevantes para motivação da aquisição e preços praticados, caso não constantes de processo administrativo pertinente;
	i) identificação das empresas contratadas (CNPJ) ;
	j) rol de responsáveis no período abrangido pelo processo de compra, indicando: nome, CPF, cargo e período;
	l) designação formal de interlocutor e seu substituto que conheçam da matéria para dirimirem eventuais dúvidas, informando nome, função/cargo, e-mail e telefone de contato;
	m) demais informações que julgar necessárias.
Considerações sobre a Relatoria deste processo
13.	Verificou-se não haver ainda Relator designado no Tribunal para este processo, o que deverá ser atribuído por sorteio, na forma prevista no parágrafo único do art. 10 da Resolução TCU 215/2008.
Considerações finais
14.	Dado o caráter de urgência e tramitação preferencial atribuído aos processos autuados a partir de demandas originadas do Congresso Nacional e o disposto no art. 6º, incisos III e IV, da Resolução TCU 215/2008, que dispõe sobre o tratamento de solicitações do Congresso Nacional (SCN) , e considerando a ausência de elementos necessários à delimitação do objeto suscitado e que a apuração dos fatos requerida ao TCU pode ser alcançada, em privilégio à celeridade e economia processuais, com o regular prosseguimento deste processo até obtenção de elementos suficientes para ulterior deliberação, conclui-se pela formulação de proposta de realização de diligências às unidades jurisdicionadas indicadas, na forma apresentada a seguir.
PROPOSTA DE ENCAMINHAMENTO
15.	Ante o exposto, submetem-se os autos à consideração superior, propondo:
15.1.	em caráter preliminar, remessa deste processo à Secretaria das Sessões (Seses/TCU) , para sorteio de Relator, na forma prevista no parágrafo único do art. 10 da Resolução TCU 215/2008, com posterior encaminhamento dos autos ao relator sorteado, para apreciação das propostas subsequentes;
15.2.	ao Exmo. Relator designado, após realização da medida anterior:
15.2.1	conhecer da presente Solicitação do Congresso Nacional, encaminhada pelo Presidente da Comissão de Fiscalização Financeira e Controle (peça 1) , por estarem preenchidos os requisitos de admissibilidade previstos nos artigos 4º, inciso I, alínea 'b', da Resolução-TCU 215/2008, e 232, inciso III, do Regimento Interno do TCU;
15.2.2.	determinar a realização de diligências às unidades jurisdicionadas adiante descritas, com fundamento nos artigos 157 e 187 do Regimento Interno/TCU, para que, no prazo de até quinze dias, contados do recebimento das respectivas comunicações processuais, encaminhem os seguintes documentos, informações e/ou esclarecimentos:
	a) Hospital Federal Cardoso Fontes (Uasg 250104) :
	a.1) concessão de acesso externo integral ao processo eletrônico de contratação (via SEI ou sistema equivalente empregado) , observando, para isso, o seguinte:
	a.1.1) designar pessoa, bem como eventual substituto, informando nome, função/cargo, e-mail e telefone de contato, com competência para conceder, no âmbito do SEI ou sistema eletrônico empregado, autorização para acesso externo a servidor deste Tribunal a ser oportunamente designado para a instrução dos autos;
	a.1.2) em caso de não utilização de processo na forma eletrônica, envio de cópia integral dos autos do processo de contratação e pagamento relacionado;
	a.1.3) procedimento de compra 49/2020 e respectivos contratos (aventais cirúrgicos e máscaras descartáveis) , empresas contratadas: Winner Indústria de Descartáveis Ltda. e Terral Trading Comércio Exterior Ltda.;
	a.1.4) procedimento de compra 119/2020 e respectivos contratos (testes para diagnósticos) , empresa contratada: BioSys Ltda. (CNPJ: 02.220.795/0001-79) ;
	a.1.5) procedimento de compra 123/2020 e respectivos contratos (luvas para procedimento não cirúrgico) , empresa contratada: Akila Comerce Eireli (CNPJ: 19.205.627/0001-07) ;
	a.1.6) procedimento de compra 124/2020 (cateter central) , empresa contratada: Vermat Comercial Ltda.;
	a.2) sem prejuízo do atendimento do item anterior, fornecer, de forma objetiva, as seguintes informações/documentos específicos:
	a.2.1) descrição detalhada do objeto, com definição dos códigos Catmat e/ou Anvisa de cada item dos materiais contratados;
	a.2.2) justificativa do valor contratado, com esclarecimento objetivo dos respectivos procedimentos de pesquisa de preços realizados; 
	a.2.3) justificativa da dispensa de licitação adotada constante do processo de contratação, se empregada essa forma de contratação;
	a.2.4) cópia do contrato ou instrumento formal de aquisição ou fornecimento assinado;
	a.2.5) situação atual da aquisição, com informação dos valores despendidos;
	a.2.6) justificativa objetiva para aquisição do objeto, caso não conste do processo administrativo pertinente;
	a.2.7) pareceres e outros documentos relevantes para motivação da aquisição e preços praticados, caso não constantes de processo administrativo pertinente;
	a.2.8) identificação das empresas contratadas (CNPJ) ;
	a.2.9) rol de responsáveis no período abrangido pelo processo de compra, indicando: nome, CPF, cargo e período (ordenador de despesa e fiscal do contrato) ;
	a.2.10) designação formal de interlocutor e seu substituto que conheçam da matéria para dirimirem eventuais dúvidas, informando nome, função/cargo, e-mail e telefone de contato;
	a.2.11) demais informações que julgar necessárias para esclarecimento do suscitado;
	b) Instituto Evandro Chagas (Uasg 257003) :
	b.1) concessão de acesso externo integral ao processo eletrônico de contratação (via SEI ou sistema equivalente empregado) , observando, para isso, o seguinte:
	b.1.1) designar pessoa, bem como eventual substituto, informando nome, função/cargo, e-mail e telefone de contato, com competência para conceder, no âmbito do SEI ou sistema eletrônico empregado, autorização para acesso externo a servidor deste Tribunal a ser oportunamente designado para a instrução dos autos;
	b.1.2) em caso de não utilização de processo na forma eletrônica, envio de cópia integral dos autos do processo de contratação e pagamento relacionado;
	b.1.3) procedimento de compra 36/2020 e respectivos contratos (aquisição de freezer e termocicladores) , empresas contratadas: Lobov Científica (CNPJ: 05.857.218/0001-80) e Life Technologies do Brasil (CNPJ 63.067.904/0002-35) ;
	b.1.4) procedimento de compra 38/2020 e respectivos contratos (aquisição de um microscópio óptico, cromatógrafo, sequenciador) , empresas contratadas: Carl Zeiss do Brasil (CNPJ 33.131.079/0007-34) ; Nova Analítica Importação e Exportação Ltda. (CNPJ 67.774.679/0001-47) ; Life Technologies do Brasil (CNPJ 63.067.904/0002-35) ;
	b.2) sem prejuízo do atendimento do item anterior, fornecer, de forma objetiva, as seguintes informações/documentos específicos:
	b.2.1) descrição detalhada do objeto, com definição dos códigos Catmat e/ou Anvisa de cada item dos materiais contratados;
	b.2.2) justificativa do valor contratado, com esclarecimento objetivo dos respectivos procedimentos de pesquisa de preços realizados; 
	b.2.3) justificativa da dispensa de licitação adotada constante do processo de contratação, se empregada essa forma de contratação;
	b.2.4) cópia do contrato ou instrumento formal de aquisição ou fornecimento assinado;
	b.2.5) situação atual da aquisição, com informação dos valores despendidos;
	b.2.6) justificativa objetiva para aquisição do objeto, caso não conste do processo administrativo pertinente;
	b.2.7) pareceres e outros documentos relevantes para motivação da aquisição e preços praticados, caso não constantes de processo administrativo pertinente;
	b.2.8) identificação das empresas contratadas (CNPJ) ;
	b.2.9) rol de responsáveis no período abrangido pelo processo de compra, indicando: nome, CPF, cargo e período (ordenador de despesa e fiscal do contrato) ;
	b.2.10) designação formal de interlocutor e seu substituto que conheçam da matéria para dirimirem eventuais dúvidas, informando nome, função/cargo, e-mail e telefone de contato;
	b.2.11) demais informações que julgar necessárias para esclarecimento do suscitado;
	c) Instituto Nacional de Câncer José Alencar Gomes da Silva (Uasg 250052) :
	c.1) concessão de acesso externo integral ao processo eletrônico de contratação (via SEI ou sistema equivalente empregado) , observando, para isso, o seguinte:
	c.1.1) designar pessoa, bem como eventual substituto, informando nome, função/cargo, e-mail e telefone de contato, com competência para conceder, no âmbito do SEI ou sistema eletrônico empregado, autorização para acesso externo a servidor deste Tribunal a ser oportunamente designado para a instrução dos autos;
	c.1.2) em caso de não utilização de processo na forma eletrônica, envio de cópia integral dos autos do processo de contratação e pagamento relacionado;
	c.1.3) procedimento de compra 176/2020 e respectivos contratos (aquisição de película adesiva) , empresa contratada: Biohosp Produtos Hospitalares S.A.;
	c.2) sem prejuízo do atendimento do item anterior, fornecer, de forma objetiva, as seguintes informações/documentos específicos:
	c.2.1) descrição detalhada do objeto, com definição dos códigos Catmat e/ou Anvisa de cada item dos materiais contratados;
	c.2.2) justificativa do valor contratado, com esclarecimento objetivo dos respectivos procedimentos de pesquisa de preços realizados; 
	c.2.3) justificativa da dispensa de licitação adotada constante do processo de contratação, se empregada essa forma de contratação;
	c.2.4) cópia do contrato ou instrumento formal de aquisição ou fornecimento assinado;
	c.2.5) situação atual da aquisição, com informação dos valores despendidos;
	c.2.6) justificativa objetiva para aquisição do objeto, caso não conste do processo administrativo pertinente;
	c.2.7) pareceres e outros documentos relevantes para motivação da aquisição e preços praticados, caso não constantes de processo administrativo pertinente;
	c.2.8) identificação das empresas contratadas (CNPJ) ;
	c.2.9) rol de responsáveis no período abrangido pelo processo de compra, indicando: nome, CPF, cargo e período (ordenador de despesa e fiscal do contrato) ;
	c.2.10) designação formal de interlocutor e seu substituto que conheçam da matéria para dirimirem eventuais dúvidas, informando nome, função/cargo, e-mail e telefone de contato;
	c.2.11) demais informações que julgar necessárias para esclarecimento do suscitado;
	d) Instituto de Tecnologia em Imunobiológicos (Uasg 254445) :
	d.1) concessão de acesso externo integral ao processo eletrônico de contratação (via SEI ou sistema equivalente empregado) , observando, para isso, o seguinte:
	d.1.1) designar pessoa, bem como eventual substituto, informando nome, função/cargo, e-mail e telefone de contato, com competência para conceder, no âmbito do SEI ou sistema eletrônico empregado, autorização para acesso externo a servidor deste Tribunal a ser oportunamente designado para a instrução dos autos;
	d.1.2) em caso de não utilização de processo na forma eletrônica, envio de cópia integral dos autos do processo de contratação e pagamento relacionado;
	d.1.3) procedimento de compra 354/2020 (frascos de oligonucleotídeos) , empresa contratada: Síntese Biotecnologia Ltda.;
	d.1.4) procedimento de compra 476/2020 (película adesiva) , empresa contratada: Joint Bill (CNPJ: 00.122.907/0001-23) ;
	d.1.5) procedimento de compra 469/2020 (embalagens para produtos farmacêuticos) , empresa contratada: Gonçalves S/A Indústria Gráfica;
	d.2) sem prejuízo do atendimento do item anterior, fornecer, de forma objetiva, as seguintes informações/documentos específicos:
	d.2.1) descrição detalhada do objeto, com definição dos códigos Catmat e/ou Anvisa de cada item dos materiais contratados;
	d.2.2) justificativa do valor contratado, com esclarecimento objetivo dos respectivos procedimentos de pesquisa de preços realizados; 
	d.2.3) justificativa da dispensa de licitação adotada constante do processo de contratação, se empregada essa forma de contratação;
	d.2.4) cópia do contrato ou instrumento formal de aquisição ou fornecimento assinado;
	d.2.5) situação atual da aquisição, com informação dos valores despendidos;
	d.2.6) justificativa objetiva para aquisição do objeto, caso não conste do processo administrativo pertinente;
	d.2.7) pareceres e outros documentos relevantes para motivação da aquisição e preços praticados, caso não constantes de processo administrativo pertinente;
	d.2.8) identificação das empresas contratadas (CNPJ) ;
	d.2.9) rol de responsáveis no período abrangido pelo processo de compra, indicando: nome, CPF, cargo e período (ordenador de despesa e fiscal do contrato) ;
	d.2.10) designação formal de interlocutor e seu substituto que conheçam da matéria para dirimirem eventuais dúvidas, informando nome, função/cargo, e-mail e telefone de contato;
	d.2.11) demais informações que julgar necessárias para esclarecimento do suscitado;
	e) Instituto Nacional de Traumatologia e Ortopedia Jamil Haddad (uasg 250057) :
	e.1) concessão de acesso externo integral ao processo eletrônico de contratação (via SEI ou sistema equivalente empregado) , observando, para isso, o seguinte: 
	e.1.1) designar pessoa, bem como eventual substituto, informando nome, função/cargo, e-mail e telefone de contato, com competência para conceder, no âmbito do SEI ou sistema eletrônico empregado, autorização para acesso externo a servidor deste Tribunal a ser oportunamente designado para a instrução dos autos;
	e.1.2) em caso de não utilização de processo na forma eletrônica, envio de cópia integral dos autos do processo de contratação e pagamento relacionado;
	e.1.3) procedimentos de compras 22/2020 e 23/2020 e respectivos contratos (embalagens para esterilização) , empresa contratada: Steri Grau Produtos Hospitalares Ltda.;
	e.2) sem prejuízo do atendimento do item anterior, fornecer, de forma objetiva, as seguintes informações/documentos específicos:
	e.2.1) descrição detalhada do objeto, com definição dos códigos Catmat e/ou Anvisa de cada item dos materiais contratados;
	e.2.2) justificativa do valor contratado, com esclarecimento objetivo dos respectivos procedimentos de pesquisa de preços realizados; 
	e.2.3) justificativa da dispensa de licitação adotada constante do processo de contratação, se empregada essa forma de contratação;
	e.2.4) cópia do contrato ou instrumento formal de aquisição ou fornecimento assinado;
	e.2.5) situação atual da aquisição, com informação dos valores despendidos;
	e.2.6) justificativa objetiva para aquisição do objeto, caso não conste do processo administrativo pertinente;
	e.2.7) pareceres e outros documentos relevantes para motivação da aquisição e preços praticados, caso não constantes de processo administrativo pertinente;
	e.2.8) identificação das empresas contratadas (CNPJ) ;
	e.2.9) rol de responsáveis no período abrangido pelo processo de compra, indicando: nome, CPF, cargo e período (ordenador de despesa e fiscal do contrato) ;
	e.2.10) designação formal de interlocutor e seu substituto que conheçam da matéria para dirimirem eventuais dúvidas, informando nome, função/cargo, e-mail e telefone de contato;
	e.2.11) demais informações que julgar necessárias para esclarecimento do suscitado;
	f) Hospital dos Servidores do Estado do Rio de Janeiro (Uasg: 250061) :
	f.1) concessão de acesso externo integral ao processo eletrônico de contratação (via SEI ou sistema equivalente empregado) , observando, para isso, o seguinte:
	f.1.1) designar pessoa, bem como eventual substituto, informando nome, função/cargo, e-mail e telefone de contato, com competência para conceder, no âmbito do SEI ou sistema eletrônico empregado, autorização para acesso externo a servidor deste Tribunal a ser oportunamente designado para a instrução dos autos;
	f.1.2) em caso de não utilização de processo na forma eletrônica, envio de cópia integral dos autos do processo de contratação e pagamento relacionado;
	f.1.3) procedimentos de compras 177/2020 e 217/2020 e respectivos contratos (testes clínicos) , empresa contratada: Promovendo Comércio e Representações de Material Hospitalar;
	f.2) sem prejuízo do atendimento do item anterior, fornecer, de forma objetiva, as seguintes informações/documentos específicos:
	f.2.1) descrição detalhada do objeto, com definição dos códigos Catmat e/ou Anvisa de cada item dos materiais contratados;
	f.2.2) justificativa do valor contratado, com esclarecimento objetivo dos respectivos procedimentos de pesquisa de preços realizados; 
	f.2.3) justificativa da dispensa de licitação adotada constante do processo de contratação, se empregada essa forma de contratação;
	f.2.4) cópia do contrato ou instrumento formal de aquisição ou fornecimento assinado;
	f.2.5) situação atual da aquisição, com informação dos valores despendidos;
	f.2.6) justificativa objetiva para aquisição do objeto, caso não conste do processo administrativo pertinente;
	f.2.7) pareceres e outros documentos relevantes para motivação da aquisição e preços praticados, caso não constantes de processo administrativo pertinente;
	f.2.8) identificação das empresas contratadas (CNPJ) ;
	f.2.9) rol de responsáveis no período abrangido pelo processo de compra, indicando: nome, CPF, cargo e período (ordenador de despesa e fiscal do contrato) ;
	f.2.10) designação formal de interlocutor e seu substituto que conheçam da matéria para dirimirem eventuais dúvidas, informando nome, função/cargo, e-mail e telefone de contato;
	f.2.11) demais informações que julgar necessárias para esclarecimento do suscitado;
	g) Instituto Nacional de Infectologia Evandro Chagas (Uasg: 254492) :
	g.1) concessão de acesso externo integral ao processo eletrônico de contratação (via SEI ou sistema equivalente empregado) , observando, para isso, o seguinte:
	g.1.1) designar pessoa, bem como eventual substituto, informando nome, função/cargo, e-mail e telefone de contato, com competência para conceder, no âmbito do SEI ou sistema eletrônico empregado, autorização para acesso externo a servidor deste Tribunal a ser oportunamente designado para a instrução dos autos;
	g.1.2) em caso de não utilização de processo na forma eletrônica, envio de cópia integral dos autos do processo de contratação e pagamento relacionado;
	g.1.3) procedimento de compra 123/2020 e respectivos contratos (luvas para procedimento não cirúrgico) , empresa contratada: Bramed Comércio Hospitalar do Brasil;
	g.2) sem prejuízo do atendimento do item anterior, fornecer, de forma objetiva, as seguintes informações/documentos específicos:
	g.2.1) descrição detalhada do objeto, com definição dos códigos Catmat e/ou Anvisa de cada item dos materiais contratados;
	g.2.2) justificativa do valor contratado, com esclarecimento objetivo dos respectivos procedimentos de pesquisa de preços realizados; 
	g.2.3) justificativa da dispensa de licitação adotada constante do processo de contratação, se empregada essa forma de contratação;
	g.2.4) cópia do contrato ou instrumento formal de aquisição ou fornecimento assinado;
	g.2.5) situação atual da aquisição, com informação dos valores despendidos;
	g.2.6) justificativa objetiva para aquisição do objeto, caso não conste do processo administrativo pertinente;
	g.2.7) pareceres e outros documentos relevantes para motivação da aquisição e preços praticados, caso não constantes de processo administrativo pertinente;
	g.2.8) identificação das empresas contratadas (CNPJ) ;
	g.2.9) rol de responsáveis no período abrangido pelo processo de compra, indicando: nome, CPF, cargo e período (ordenador de despesa e fiscal do contrato) ;
	g.2.10) designação formal de interlocutor e seu substituto que conheçam da matéria para dirimirem eventuais dúvidas, informando nome, função/cargo, e-mail e telefone de contato;
	g.2.11) demais informações que julgar necessárias para esclarecimento do suscitado;
	h) Departamento de Logística em Saúde/ Ministério da Saúde/Secretaria Executiva
 (Uasg: 250005) :
	h.1) concessão de acesso externo integral ao processo eletrônico de contratação (via SEI ou sistema equivalente empregado) , observando, para isso, o seguinte: 
	h.1.1) designar pessoa, bem como eventual substituto, informando nome, função/cargo, e-mail e telefone de contato, com competência para conceder, no âmbito do SEI ou sistema eletrônico empregado, autorização para acesso externo a servidor deste Tribunal a ser oportunamente designado para a instrução dos autos;
	h.1.2) em caso de não utilização de processo na forma eletrônica, envio de cópia integral dos autos do processo de contratação e pagamento relacionado;
	h.1.3) procedimento de compra 167/2020 (comprimidos de azitromicina) , empresa contratada: Inovamed Hospitalar Ltda.;
	h.2) sem prejuízo do atendimento do item anterior, fornecer, de forma objetiva, as seguintes informações/documentos específicos:
	h.2.1) descrição detalhada do objeto, com definição dos códigos Catmat e/ou Anvisa de cada item dos materiais contratados;
	h.2.2) justificativa do valor contratado, com esclarecimento objetivo dos respectivos procedimentos de pesquisa de preços realizados; 
	h.2.3) justificativa da dispensa de licitação adotada constante do processo de contratação, se empregada essa forma de contratação;
	h.2.4) cópia do contrato ou instrumento formal de aquisição ou fornecimento assinado;
	h.2.5) situação atual da aquisição, com informação dos valores despendidos;
	h.2.6) justificativa objetiva para aquisição do objeto, caso não conste do processo administrativo pertinente;
	h.2.7) pareceres e outros documentos relevantes para motivação da aquisição e preços praticados, caso não constantes de processo administrativo pertinente;
	h.2.8) identificação das empresas contratadas (CNPJ) ;
	h.2.9) rol de responsáveis no período abrangido pelo processo de compra, indicando: nome, CPF, cargo e período (ordenador de despesa e fiscal do contrato) ;
	h.2.10) designação formal de interlocutor e seu substituto que conheçam da matéria para dirimirem eventuais dúvidas, informando nome, função/cargo, e-mail e telefone de contato;
	h.2.11) demais informações que julgar necessárias para esclarecimento do suscitado;
	i) Fundação Oswaldo Cruz (Uasg 254420) :
	i.1) concessão de acesso externo integral ao processo eletrônico de contratação (via SEI ou sistema equivalente empregado) , observando, para isso, o seguinte: 
	i.1.1) designar pessoa, bem como eventual substituto, informando nome, função/cargo, e-mail e telefone de contato, com competência para conceder, no âmbito do SEI ou sistema eletrônico empregado, autorização para acesso externo a servidor deste Tribunal a ser oportunamente designado para a instrução dos autos;
	i.1.2) em caso de não utilização de processo na forma eletrônica, envio de cópia integral dos autos do processo de contratação e pagamento relacionado;
	i.1.3) procedimento 93/2020 (analisador de bioenssaios) , Fabricante/Exportador: Prolab Sales Inc. Fornecedor: Importação Indústria Comércio Ambriex S/A;
	i.2) sem prejuízo do atendimento do item anterior, fornecer, de forma objetiva, as seguintes informações/documentos específicos:
	i.2.1) descrição detalhada do objeto, com definição dos códigos Catmat e/ou Anvisa de cada item dos materiais contratados;
	i.2.2) justificativa do valor contratado, com esclarecimento objetivo dos respectivos procedimentos de pesquisa de preços realizados; 
	i.2.3) justificativa da dispensa de licitação adotada constante do processo de contratação, se empregada essa forma de contratação;
	i.2.4) cópia do contrato ou instrumento formal de aquisição ou fornecimento assinado;
	i.2.5) situação atual da aquisição, com informação dos valores despendidos;
	i.2.6) justificativa objetiva para aquisição do objeto, caso não conste do processo administrativo pertinente;
	i.2.7) pareceres e outros documentos relevantes para motivação da aquisição e preços praticados, caso não constantes de processo administrativo pertinente;
	i.2.8) identificação das empresas contratadas (CNPJ) ;
	i.2.9) rol de responsáveis no período abrangido pelo processo de compra, indicando: nome, CPF, cargo e período (ordenador de despesa e fiscal do contrato) ;
	i.2.10) designação formal de interlocutor e seu substituto que conheçam da matéria para dirimirem eventuais dúvidas, informando nome, função/cargo, e-mail e telefone de contato;
	i.2.11) demais informações que julgar necessárias para esclarecimento do suscitado."
	É o relatório.

Não atuou.

SOLICITAÇÃO DO CONGRESSO NACIONAL. PROPOSTA FISCALIZAÇÃO. INDÍCIOS DE IRREGULARIDADES EM UNIDADES JURISDICIONADAS VINCULADAS AO MINISTÉRIO DA SAÚDE. DISPENSA DE LICITAÇÃO. CONHECIMENTO. AUSÊNCIA DE INFORMAÇÕES. AUTORIZAÇÃO DAS MEDIDAS PRELIMINARES PROPOSTAS PELA UNIDADE INSTRUTIVA.

SOLICITAÇÃO DO CONGRESSO NACIONAL (SCN)

Secretaria de Controle Externo de Aquisições Logísticas (Selog).

Trago à apreciação deste Colegiado a Solicitação do Congresso Nacional decorrente da aprovação do Relatório Prévio proferido pelo relator da Comissão de Fiscalização Financeira e Controle (CFFC) da Câmara dos Deputados, Deputado Marcel Von Hattem (NOVO/RS) , ao apreciar a Proposta de Fiscalização e Controle nº 13/2021, de autoria da Deputada Adriana Ventura (NOVO/SP e outros) para que seja realizado "ato de fiscalização e controle para verificar a efetiva aplicação dos recursos transferidos para execução de contratos específicos".
2.	A proposta de fiscalização contida no Relatório Prévio solicita a adoção das medidas que esta Corte de Contas entender pertinentes com o propósito de verificar a aplicação dos recursos federais utilizados nos contratos indicados, no âmbito de nove unidades jurisdicionadas vinculadas ao Ministério da Saúde.
3.	A presente solicitação do Congresso Nacional pode ser conhecida, por atender aos requisitos dispostos no art. 4º, inciso I, "b", da Resolução TCU 215/2008, e art. 232, inciso III, do RI/TCU.
4.	Em síntese, a unidade instrutiva descreve que Relatório Prévio encaminhado apontou, sem maiores detalhamentos, que nove unidades jurisdicionadas realizaram 18 procedimentos de aquisição de material ou contratações de serviços, por meio de dispensas de licitação, cujos preços encontravam-se em valores 35% acima do valor médio de outras aquisições homologadas no período da pandemia.
5.	A Selog mencionou que as descrições dos objetos dos procedimentos descritos no Relatório Prévio são resumidas e não mencionam as especificações dos bens adquiridos e que, por isso, a ausência de descrições exatas nesse documento encaminhado impediu, de pronto, a verificação prévia e a comparação com os preços praticados.
6.	Com o objetivo de identificar previamente as referidas informações, a unidade técnica realizou pesquisa no Diário Oficial da União (DOU) adotando como parâmetro a identificação da unidade jurisdicionada e a sua correspondente Uasg, o nome da empresa contratada, o número de identificação do procedimento e o valor contratado, todavia não conseguiu obter as descrições exatas dos objetos das aquisições.
7.	Ressaltou que, a despeito das fundadas dúvidas acerca da regularidade das aquisições realizadas por meio da dispensa à licitação, considera relevante coletar maiores informações nos processos administrativos de cada uma das unidades jurisdicionadas, de forma a permitir o cruzamento destas informações com as bases de dados de contratos administrativos similares, razão pela qual propôs a realização de diligência às unidades jurisdicionadas.
8.	Desta feita, com o fito de apurar os fatos apresentados, considero adequada para a presente fase processual a proposta alvitrada de se promover diligências junto às unidades jurisdicionadas mencionadas na peça 9, como forma de apurar os fatos e permitir que a Selog possa realizar as análises necessárias para o deslinde do feito.
9.	Além disso, caso necessário, entendo que a unidade técnica poderá, com fulcro na portaria de delegação de competência, adotar novas medidas saneadoras que se mostrem relevantes para a apuração tempestiva dos fatos indicados no Relatório Prévio encaminhado pela Comissão de Fiscalização Financeira e Controle (CFFC) da Câmara dos Deputados.
	Diante do exposto, VOTO por que o Tribunal adote o acórdão que ora submeto à deliberação deste Colegiado
TCU, Sala das Sessões, em 1 de dezembro de 2021.
AROLDO CEDRAZ 
Relator